臺灣高等法院高雄分院刑事判決　　　　 96年度交上易字第4號
上 訴 人　臺灣高雄地方法院檢察署檢察官
被　　告　乙○○
選任辯護人 張標全 律師
上列上訴人因被告過失傷害案件，不服臺灣高雄地方法院95年度
交易字第349 號中華民國95年11月23日第一審判決（起訴案號：
臺灣高雄地方法院檢察署95年度調偵字第251 號），提起上訴，
本院判決如下：
    主  文
原判決撤銷。
乙○○犯過失傷害罪，處拘役肆拾日，如易科罰金，以銀元佰
元即新臺幣玖佰元折算壹日。
    事  實
一、乙○○於民國（下同）94年5 月13日上午10時許，駕駛車號
    ZF-3848 號自用小客車，沿高雄巿鼓山區○○路由西向東方
    向行駛，行經該路與九如四路口時，本應注意汽車行駛時，
    駕駛人應注意車前狀況，並隨時採取必要之安全措施，而依
    當時天候晴朗，日間自然光線，鋪設柏油路面，乾燥無缺陷
    ，視距良好，左前方視野並無障礙物阻擋，顯無不能注意之
    情事。詎其見前方九如四路口為綠燈，竟疏未注車前左前方
    正有甲○○○騎乘車號ZEE- 897號輕型機車，未遵守交通燈
    光號誌之指示，沿九如四路由北向南方向行駛而來，即貿然
    通過該路口，於其自用小客車行至上開交岔路口，避煞不及
    ，該自用小客車左前車輪處與甲○○○之機車右側輪胎發生
    撞擊，甲○○○身體前傾撞及該自用小客車左前方擋風玻璃
    ，因而人車倒地，致頭部外傷併後枕部撕裂傷、四肢多處挫
    擦傷。乙○○留在現場，待員警到場後主動向員警表明係肇
    事者並接受裁判。
二、案經被害人甲○○○訴由高雄市政府警察局鼓山分局移送臺
    灣高雄地方法院檢察署檢察官偵查起訴。
    理  由
壹、程序方面
　　按被告以外之人於審判外之言詞或書面陳述，除法律有規定
  　者外，不得作為證據；又被告以外之人於審判外之陳述，雖
    不符刑事訴訟法第159 條之1 至第159 條之4 之規定，而經
    當事人於審判程序同意作為證據，法院審酌該言詞陳述或書
    面陳述作成時之情況，認為適當者，亦得為證據；另當事人
    、代理人或辯護人於法院調查證據時，知有第159 條第1 項
    不得為證據之情形，而未於言詞辯論終結前聲明異議者，視
    為有前項之同意，刑事訴訟法第159 條第1 項、第159 條之
    5 分別定有明文。本件檢察官、辯護人及被告於本院準備程
    序時，就原審判決所引用各項證據（含傳聞證據、非傳聞證
    據及符合法定傳聞法則例外之證據）之證據能力均明示同意
    有證據能力（見本院卷第25、26頁），且於本院言詞辯論終
    結前，檢察官、辯護人及被告對於卷附具有傳聞證據性質之
    證據，既均已知其情，均未聲明異議，本院認該具有傳聞證
    據性質之證據，並無任何違法取證之不適當情形，以之作為
    證據使用係屬適當，自得採為認定事實之證據。
貳、實體方面
一、訊據被告乙○○矢口否認有何過失傷害犯行，辯稱：伊當時
    行向是綠燈，要進路口時沒看到告訴人，快到路中間時，突
    遭告訴人撞擊，伊無過失云云。
二、經查：
  (一)本件被告與告訴人分別駕駛自用小客車及機車，行經上開交
    岔路口，發生撞擊之交通事故，告訴人因而人車倒地，受有
    頭部外傷併後枕部撕裂傷、四肢多處挫擦傷等事實，業據被
    告於警詢、檢察官偵查中、原審及本院審理時均供承不諱，
    並有卷附道路交通事故調查報告表、道路交通事故現場圖、
    道路交通事故談話紀錄表、高雄榮民總醫院診斷證明書各1
    份及現場照片10張可稽，堪認被告確有駕車與告訴人於上開
    交岔路口發生車禍肇事，告訴人因此受有身體之傷害。
  (二)告訴人固指訴稱：被告闖紅燈而肇本件車禍云云。惟被告則
    始終辯稱：係告訴人闖紅燈，伊係依綠燈號誌行駛等語。而
    本件除告訴人之上開指訴外，遍查全卷並無足資證明其指訴
    與事實相符之其他積極證據，已難僅據告訴人之指訴遽認被
    告有何闖紅燈情事。況證人呂富美於檢察官偵查中到庭結證
    稱：「（當時妳們通過逢甲路時是綠燈或紅燈？）是綠燈」
    等語（見調偵卷第11、12頁）；其於原審審理時復到庭結證
    稱：「（乙○○的車子是怎麼與人發生相撞，妳是否有看到
    ？）有，當時我在車上，我們經過九如四路時，因為我們是
    綠燈，所以直直過去，我當時要轉頭與被告說話，乙○○沒
    有看到，因為被告眼睛看著前面，我當時看到左側有一台摩
    托車過來，我就喊一聲有車子，被告就踩煞車，但是摩托車
    還是從旁邊撞過來」、「（妳是在哪個地方注意到號誌是綠
    燈的？）因為我們是直開，我們之前就是綠燈，所以我們直
    接通過，沒有停車」、「（妳並非汽車駕駛人，為何會特意
    去留意九如四路與逢甲路交岔口的交通號誌？）我沒有特意
    留意，而是習慣性。我就是有看到，但是我不知道為何會去
    看到，但是習慣上就是會去瞄一下燈號」等語（見原審卷第
    29至31頁）。證人呂富美雖係被告之友人，惟並無任何證據
    足以證明其與被告之友情，已至必會偏袒被告之程度；且其
    當時確乘坐於被告車內右前座，前方並無任何障礙物足以阻
    擋其視線，應可輕易發現前方九如四路、逢甲路口之號誌情
    形，其若非親眼所見當時號誌為綠燈，衡情應無甘冒受偽證
    重罪處罰危險而具結作證，且證述不移之必要。而證人呂富
    美之上開證述，核與被告上開所辯又相符合，是其證言應具
    可信性。從而，本件被告並無於上開交岔路口闖紅燈情事，
    而係告訴人闖紅燈進入該路口之事實，應堪認定。
  (三)按汽車行駛時，汽車駕駛人應注意車前狀況，並隨時採取必
    要之安全措施，道路交通安全規則第94條第3 項定有明文。
    所謂「車前狀況」，並不以駕駛人雙眼正前方之視野為限，
    其雙眼視野所及之左右前方範圍均屬之。被告於警訊時供稱
    ：「發生事故前，我並沒有發現對方，直到碰撞之後，我才
    有看到甲○○○，所以肇事前並沒有煞車及鳴喇叭」等語（
    見警卷第2 頁）；其於檢察官偵查時供稱：「我開車經過逢
    甲路跟九如路的交叉口時，我車子開到快中間安全島時，突
    然哇一聲，丁太太已經碰到我的擋風（誤繕為方）玻璃摔在
    地上」等語（見調偵卷第6 頁）；其於原審調查時供稱：「
    ．．當時我是綠燈，所以我沒有注意到我左方的來車」等語
    （見原審交簡卷第34頁）。證人呂富美於檢察官偵查中證述
    ：「當時我是坐乙○○的車子，到九如四路跟逢甲路路口快
    到分隔島時，就看到有摩托車衝過來，當時我有看到，陳小
    姐還沒看到，我就說有車子，她就緊急煞車，結果摩托車就
    撞上來了」等語（見調偵字第11頁）；其於原審審理時結證
    稱：「（乙○○的車子是怎麼與人發生相撞，妳是否有看到
    ？）有，當時我在車上，我們經過九如四路時，因為我們是
    綠燈，所以直直過去，我當時要轉頭與被告說話，乙○○沒
    有看到，因為被告眼睛看著前面，我當時看到左側有一台摩
    托車過來，我就喊一聲有車子，被告就踩煞車，但是摩托車
    還是從旁邊撞過來」、「（妳不是被告，如何知道被告沒有
    看到告訴人的機車？）因為車子過來的時候被告並沒有反應
    ，而是我告訴被告有車子的時候，被告有反應」等語（見原
    審交易卷第29、30頁）。經核被告上開供述與證人呂富美證
    述之情節相符，是被告駕駛上開車輛行經高雄市○○路、九
    如四路交岔口時，並未注意其左前方之人車動態應堪認定。
    而肇事當時天候晴朗，日間自然光線，鋪設柏油路面，乾燥
    無缺陷，視距良好等情，有卷附道路交通事故調查報告表(一)
    可按，肇事地點係在九如四路內側快車道與逢甲路快車道延
    伸線交會點之路口處，亦有卷附現場圖可憑，而依卷附肇事
    地點現場照片觀之，本件九如四路、逢甲路口呈開闊地狀態
    ，逢甲路左前方並無樹木、車輛或其他障礙物，被告駕駛該
    車沿逢甲路進入九如四路口前，其左前方並無得擋住被告以
    雙眼觀察其左前方九如四路人車動態之障礙物，顯在其視野
    範圍內（見警卷第23至26頁），客觀上觀之，被告於進入逢
    甲路、九如四路口前或進入路口後，均無不能注意其雙眼視
    野所及之左前方道路（即九如四路）人車動態之情事甚明。
    被告駕車欲進入逢甲路、九如四路口前後，如有注意左前方
    即九如四路快車道人車動態之車前狀況，既無視野障礙，且
    被害人騎乘機車正往左前方駛來，目標至為明顯，被告至遲
    於逢甲路停止線前後即可發現在其左前方，被害人有駕駛機
    車違規闖紅燈進入上開路口之舉動，顯有相當時間採取煞車
    或閃避等必要安全措施，而非被害人已進入該路口，於證人
    呂富美提醒時始遽然發現煞避不及，而致肇事。又被告於證
    人呂富美提醒後有煞車動作，已如上述，而於被告煞車後，
    自本件撞擊點為自用小客車之左前車輪觀之，如被告早於數
    公尺前注意其左前方之人車動態，而採取煞避措施，顯可避
    免本件車禍肇事之發生（車頭至左前車輪僅約數公分），足
    見被告行車未注意車前即雙眼視野所及範圍內之人車狀況。
    是被告對本件車禍肇事應負有過失責任甚明，至被害人甲○
    ○○對於本件車禍肇事固亦應負上開過失責任，惟仍難據此
    而解免被告之過失責任。再被害人甲○○○確因本件車禍事
    故而受有上開傷害，是被告之過失行為與被害人之傷害結果
    具有相當因果關至明。
  (四)綜上所述，被告於駕駛車輛行經上揭地點時，確有未注意車
    前狀況致肇本件車禍事故，使被害人因此受有上開身體傷害
    之情事，雖被害人未能遵守號誌冒然駛入路口而致肇事，亦
    有過失，惟仍不能因此解免被告之過失責任。被告上開所辯
    ，核屬卸責之詞，不足採信。本件事證明確，被告犯行堪以
    認定。
三、核被告所為，係犯刑法第284 條第1 項前段之過失傷害罪。
    被告於肇事後，停留於現場，於警員到場時主動表明為肇事
    者，有交通事故談話紀錄表附卷足憑（見警卷第21頁），被
    告於有偵查犯罪職權之公務員發覺犯罪前，即向前往現場處
    理警員坦承肇事，並接受裁判，合於自首要件，應依修正前
    刑法第62條減輕其刑（修正前刑法第62條前段係規定「必減
    輕其刑」，修正後同條則規定「得減輕其刑」，故以修正前
    之刑法第62條前段規定較有利被告）。
四、原審未予詳查，遽為被告無罪之諭知，尚有未洽。檢察官上
    訴意旨，執此指摘原判決不當，為有理由，本院自應將原判
    決予以撤銷改判。審酌被告尚無犯罪前科，有臺灣高等法院
    被告前案紀錄表可憑，其一時疏失致肇本件事故，使被害人
    身體受有傷害，被害人傷勢尚非嚴重，本件被害人亦應負部
    分過失責任，及其迄未與被害人達成民事和解賠償損害，犯
    後又飾詞圖卸，態度非佳等等一切情狀，爰量處如主文第2
    項所示之刑，並依修正前刑法第41條第1 項前段規定諭知易
    科罰金之折算標準〔被告犯罪時之刑法第41條第1 項前段規
    定：「犯最重本刑為5 年以下有期徒刑以下之刑之罪，而受
　　6 個月以下有期徒刑或拘役之宣告，因身體、教育、職業、
  　家庭之關係或其他正當事由，執行顯有困難者，得以1 元以
    上3 元以下折算一日，易科罰金」，其行為時之易科罰金折
    算標準，修正前罰金罰鍰提高標準條例第2 條前段（現已刪
    除）規定，就其原定數額提高為100 倍折算1 日，則本件被
    告行為時之易科罰金折算標準，應以銀元300 元折算1 日，
    經折算為新臺幣後，應以新臺幣900 元折算為1 日。惟95年
    7 月1 日修正公布施行之刑法第41條第1 項前段則規定：「
    犯最重本刑為5年 以下有期徒刑以下之刑之罪，而受6 個月
    以下有期徒刑或拘役之宣告者，得以新臺幣1,000 元、2,00
    0 元或3,000 元折算1 日，易科罰金」。比較修正前後之易
    科罰金折算標準，以95年7 月1 日修正公布施行前之規定，
    較有利於被告，則應依刑法第2 條第1 項前段，適用修正前
    刑法第41條第1 項前段規定，定其折算標準〕。
據上論結，應依刑事訴訟法第369 條第1 項前段、第364 條、第
299 條第1 項前段，刑法第2 條第1 項前段、第284 條第1 項前
段、修正前刑法第41條第1 項前段、第62條前段，罰金罰鍰提高
標準條例第1 條前段、修正前同條例第2 條，判決如主文。
本案經檢察官許月雲到庭執行職務。
中　　華　　民　　國　　96　　年　　4 　　月　　25　　日
                  刑事第四庭    審判長法官　蕭權閔
                                      法官　陳吉雄
                                      法官　林水城
以上正本證明與原本無異。
本判決不得上訴。
中　　華　　民　　國　　96　　年　　4 　　月　　25　　日
　　　　　　　　　　　　　　　　　　書記官　吳新貞
附錄本件判決論罪科刑法條：
刑法第284條
因過失傷害人者，處 6 月以下有期徒刑、拘役或 5 百元以下罰
金，致重傷者，處1 年以下有期徒刑、拘役或5 百元以下罰金。
從事業務之人，因業務上之過失傷害人者，處 1 年以下有期徒刑
、拘役或1 千元以下罰金，致重傷者，處 3 年以下有期徒刑、
拘役或2 千元以下罰金。
